【裁判字號】    92,易緝,60
【裁判日期】    920627
【裁判案由】    詐欺
【裁判全文】
臺灣板橋地方法院刑事判決                        九十二年度易緝字第六號
    公  訴  人  臺灣板橋地方法院檢察署檢察官
    被      告  乙○○
右列被告因詐欺案件，經檢察官提起公訴（九十年度偵字第一六八三七號），本院判
決如左：
    主  文
乙○○無罪。
    理  由
一、本件公訴意旨略以：被告乙○○意圖為自己不法之所有，基於概括之犯意，於民
    國八十九年六月十五日，駕駛其所有之車牌號碼三Ｇ─三七九Ｏ號自用小客車至
    臺北縣板橋市○○路○段二一九號嘉有當鋪，向嘉有當鋪負責人甲○○稱欲典當
    該車，並典當新台幣（下同）五萬元，然乙○○向甲○○稱有急用而暫借該車使
    用，乙○○嗣又於八十九年七月十八日向嘉有當鋪借三萬元，並一去不回。詎乙
    ○○明知自己所有之上開車輛已質押於當鋪而借回使用，竟在九十年八月七日將
    上開車輛出售予不詳姓名之張姓車主，並補照辦理過戶手續，因認被告涉有刑法
    第三百三十九條第一項之詐欺取財罪嫌云云。
二、按犯罪事實應依證據認定之，無證據不得推定其犯罪事實；又不能證明被告犯罪
    者，應諭知無罪之判決，刑事訴訟法第一百五十四條、第三百零一條第一項分別
    定有明文。次按刑法第三百三十九條詐欺罪之成立，以意圖為自己或第三人不法
    所有，以詐術使人將本人或第三人之物交付或以詐術使人交付物以外之一切財產
    上不法利益為要件。所謂以詐術使人交付，必須被詐欺人因其詐術而陷於錯誤，
    若其所用方法，不能認為詐術，亦不致使人陷於錯誤，即不構成該罪（參照最高
    法院四十六年度台上字第二六０號判例）。
三、本件公訴人認被告涉有右揭詐欺犯行，無非係以告訴人甲○○指稱被告與其訂有
    押當車輛借用切結書，卻佯以有急用為由，致告訴人陷於錯誤復將該車交付被告
    使用，後又以借款為由，再詐得三萬元，而被告明知自己所有之上開車輛已質押
    於當鋪，僅係借回使用，竟仍在九十年八月七日，以補照辦理過戶手續方式，將
    上開車輛出售予張姓車主，且被告所簽發供擔保面額分為三萬元、二萬元、三萬
    元之本票三紙亦均未兌現，並有被告與告訴人簽訂之押當車輛借用切結書、被告
    簽發之本票三紙可證，為其主要論據。訊據被告乙○○固承認向告訴人質押前揭
    自小客車，典當得款五萬元、後又借款三萬元，且未將車質押於告訴人處，而其
    先後簽發前揭本票三紙，均未兌現之事實不諱，然堅決否認有何詐欺犯行，辯稱
    ：伊典當車輛時，係告訴人同意不用押車，伊才將車開回，並有按期支付利息，
    之後再去借款三萬元，也有支付利息，當時共欠告訴人本金八萬元時，十天就要
    付四千二百元左右利息，伊繳了二次繳不起，才沒繼續繳，伊前後利息總共已繳
    了近二萬元，因車子是向福灣公司貸款買來，後來伊沒錢繼續繳貸款，車子被福
    灣公司取回，並非伊將車出賣他人，伊借款時並無詐騙告訴人之故意等語。經查
    ：
(一)、被告於八十九年六月十五日，將前開車輛出質嘉有當舖借得五萬元時，告訴人同
    意被告不用押車可繼續使用該車，而告訴人同意被告質押借款五萬元及嗣於同年
    七月十八日再借款三萬元與被告，係因告訴人甲○○認該車具有該等質押借款價
    值等情，經告訴人於偵查、本院調查中供陳在卷（見臺灣板橋地方法院檢察署九
    十年度發查字第九二九號偵查卷二十九頁、本院九十年十二月二十四日訊問筆錄
    ），是已難認告訴人係因被告佯稱有急用施用詐術，陷於錯誤，方先後同意借款
    五萬元、三萬元，並將質押之車輛仍交予被告使用。
(二)、被告於八十九年六月十五日向嘉有當鋪押當前揭車輛借款五萬元時，每十天須繳
    納利息二千六百多元，被告均按期繳納，繳了四次，迄至同年七月十八日再借款
    三萬元而共計積欠本金八萬元時，每十天須繳納利息四千二百元左右，被告仍按
    期繳息二次，嗣因實無力負擔，始未再繳納，被告前後繳納利息共計二萬元左右
    等情，經被告供陳在卷且為告訴人所不否認，是依被告於無力負擔利息前，均如
    期繳納利息，且積欠本金八萬元，所清償利息已達二萬元左右等情狀，足認被告
    於押當車輛借款之初，應無不法所有意圖甚明，否則焉有陸續繳納高達本金四分
    之一之利息之必要。
(三)、再前揭押當於嘉有當鋪之車輛，係被告於八十九年五月三十一日，以動產擔保交
    易法之附條件買賣付款方式，向福灣公司購得，約定分期付款總價金為八十七萬
    八千八百十六元，頭期款為十八萬八千元，以後每月應給付一萬四千三百九十二
    元，在價金未付清之前，標的物所有權仍屬於出賣人所有，惟被告取得自小客車
    後，因自第三期起未按期付款，嗣於八十九年十一月二十一日，由福灣公司在台
    北縣三重市○○○路一一九號前，逕行取回該自小客車（並未取得行車執照），
    並於九十年五月二十八日公開拍賣該車等情，有福灣公司於本院調查中所提出之
    九十二年五月十三日陳報狀暨所附被告之附條件買賣合約書、分期付款紀錄查詢
    資料各一份在卷為憑，而福灣公司逕自取回該車後，公開拍賣與林木生，並以補
    行照之方式辦理過戶，嗣林木生再將車輛出賣與張志豪等情，亦有台北市監理處
    九十年一月四日北市監北字第九０六九二五一九００號函所附車牌號碼三Ｇ─三
    七九０車籍資料七紙附卷可稽，則被告前揭辯稱：伊未將押當車輛逕自出賣他人
    ，係遭分期付款債權人福灣公司逕自取回車輛後出賣他人等語，即非無據，益徵
    被告於質押車輛借款之初，應無詐欺故意。公訴人認前揭車輛係被告所有，且明
    知該車已設定質權與嘉有當鋪，僅係借回使用，仍擅自以補行照方式，出賣他人
    ，容有誤會。
四、綜上，本件實難僅憑被告於訂約後，未依約履行清償債務本旨之客觀情事，遽認
    被告於締約借款之初，自始即有不法所有意圖，則依諸二之說明，本件應屬民事
    債務不履行之問題，被告所為尚與刑法詐欺罪之構成要件有間，自不得以該罪相
    繩。此外，復查無其他積極事證足認被告有何公訴意旨所指詐欺犯行，既不能證
    明其犯罪，爰諭知無罪之判決。
據上論斷，應依刑事訴訟法第三百零一條第一項，判決如主文。
本案經檢察官程秀蘭到庭執行職務。
中      華      民      國    九十二    年      六      月    二十七    日
                                  臺灣板橋地方法院刑事第四庭
                                      審判長法  官  許仕楓
                                            法  官  談  虎
                                            法  官  陳明偉
右正本證明與原本無異。
如不服本判決，應於判決送達後十日內，向本院提出上訴狀。
                                            書記官  呂妍旻
中      華      民      國    九十二    年      六      月      三十    日


司法院資訊處製作；財團法人民間司法改革基金會備份。
